臺灣板橋地方法院刑事判決　　　　　　　 96年度訴字第809號
公　訴　人　臺灣板橋地方法院檢察署檢察官
被　　　告　甲○○
上列被告因違反毒品危害防制條例案件，經檢察官提起公訴（95
年偵字第28608 號），被告於準備程序中為有罪之陳述，經本院
合議庭裁定由受命法官進行簡式審判程序獨任審理，本院判決如
下：
    主  文
甲○○連續明知為禁藥而轉讓，累犯，處有期徒刑壹年。又明知
為禁藥而轉讓，累犯，處有期徒刑柒月。應執行有期徒刑壹年伍
月。
    事  實
一、甲○○曾於民國87年間，因竊盜案件，經臺灣臺北地方法院
    於88年12月9 日以88年易字第680 號判處有期徒刑1 年6 月
    ，並於89年1 月13日確定；又於88年間，因妨害兵役案件，
    經臺灣基隆地方法院於88年7 月9 日以88年訴字第131 號判
    處有期徒刑6 月，並於88年8 月31日確定。嗣經合併定應執
    行有期徒刑2 年1 月，而於91年1 月31日縮刑期滿執行完畢
    。明知安非他命為第二級毒品，且經行政院衛生署明令公告
    列為禁藥管理，竟基於概括犯意，自民國94年12月間某日起
    至95年6 月間某日止，在臺北縣三重市○○路○ 段215 巷33
    號4 樓之26乙○○住處，多次無償轉讓禁藥安非他命予乙○
    ○施用；又基於轉讓禁藥之包括犯意，自95年7 月間某日起
    至95年12月初某日止，在上開地點，每隔幾日即無償轉讓禁
    藥安非他命予乙○○施用1 次。嗣於95年12月6 日上午8 時
    許，在上址為警查獲，並扣得與本案無涉之安非他命吸食器
    3 組、安非他命殘渣袋10只，進而查悉上情。
二、案經臺北市政府警察局大同分局移送臺灣板橋地方法院檢察
    署檢察官偵查起訴。
    理  由
一、按除被告所犯為死刑、無期徒刑、最輕本刑為3 年以上有期
    徒刑之罪或高等法院管轄第一審案件者外，於第一次審判期
    日前之準備程序進行中，被告先就被訴事實為有罪之陳述時
    ，審判長得告知被告簡式審判程序之旨，並聽取當事人、代
    理人、辯護人及輔佐人之意見後，裁定進行簡式審判程序，
    刑事訴訟法第273 條之1 第1 項定有明文。經核本件被告甲
    ○○所犯係死刑、無期徒刑、最輕本刑為3 年以上有期徒刑
    以外之罪，其於準備程序中就被訴事實為有罪之陳述，經法
    官告知簡式審判程序之旨，並聽取公訴人、被告之意見後，
    本院合議庭認宜進行簡式審判程序，爰依首揭規定合議裁定
    由受命法官獨任進行簡式審判程序，合先敘明。
二、上開事實，業據被告甲○○於本院審理時坦承不諱（見本院
    卷第87頁），核與證人乙○○於警詢及偵查中之證述情節相
    符（見偵查卷第16頁至第17頁、第42頁），足徵被告上開自
    白與事實相符，應堪採信。本件事證明確，被告犯行洵堪認
    定。
三、查安非他命係毒品危害防制條例第2 條第2 項所稱之第二級
    毒品，不得持有、施用，惟安非他命類藥品，另經行政院衛
    生署於69年12月8 日以衛署藥字第301124號公告列入藥物藥
    商管理法之禁藥管理，嗣於79年10月9 日以衛署藥字第9041
    42號公告將安非他命列入化學合成麻醉藥品管理，但仍不失
    其為禁藥之性質，而為藥事法第22條第1 項第1 款所規定之
    禁藥。又藥事法於95年5 月30日修正公布，並於95年7 月1
    日施行，其中修正前藥事法第83條規定：「明知為偽藥或禁
    藥，而販賣、供應、調劑、運送、寄藏、牙保、轉讓或意圖
    販賣而陳列者，處7 年以下有期徒刑，得併科新臺幣5 百萬
    元以下罰金。以犯前項之罪為常業者，處2 年以上10年以下
    有期徒刑，得併科新臺幣2 千5 百萬元以下罰金。犯前2 項
    之罪，因而致人於死者，處7 年以上有期徒刑，致重傷者，
    處3 年以上12年以下有期徒刑。因過失犯第1 項之罪者，處
    2 年以下有期徒刑、拘役或科新臺幣30萬元以下罰金。第1
    項及第2 項之未遂犯罰之。」，而修正後藥事法第83條則規
    定：「明知為偽藥或禁藥，而販賣、供應、調劑、運送、寄
    藏、牙保、轉讓或意圖販賣而陳列者，處7 年以下有期徒刑
    ，得併科新臺幣5 百萬元以下罰金。犯前項之罪，因而致人
    於死者，處7 年以上有期徒刑，致重傷者，處3 年以上12年
    以下有期徒刑。因過失犯第1 項之罪者，處2 年以下有期徒
    刑、拘役或科新臺幣30萬元以下罰金。第1 項之未遂犯罰之
    。」，亦即刪除其中之常業犯規定，本件對於被告轉讓禁藥
    犯行並未論以常業犯，且無論依新舊法規定，對於被告並無
    不同，依刑法第2 條第1 項規定比較新舊法結果，應適用修
    正前藥事法第83條第1 項規定甚明。是核被告所為，係犯修
    正前藥事法第83條第1 項之明知為禁藥而轉讓罪。至被告轉
    讓屬第二級毒品安非他命，雖另涉毒品危害防制條例之轉讓
    第二級毒品罪，但此為法條競合，不再論以較輕之轉讓第二
    級毒品罪，亦附此敘明。被告於轉讓安非他命時而持有之行
    為，應為轉讓之高度行為吸收，不另論罪。本件被告自94年
    12間某日起至95年6 月間某日止之行為後，刑法第56條連續
    犯之規定，業於94年2 月2 日修正公布刪除，並於95年7 月
    1 日施行，則被告之犯行，因行為後新法業已刪除連續犯之
    規定，此刪除雖非犯罪構成要件之變更，但顯已影響行為人
    刑罰之法律效果，自屬法律有變更，依新刑法第2 條第1 項
    規定，比較新、舊法之結果，仍應適用較有利被告之行為時
    即舊法論以連續犯。故被告自94年12月間起至95年6 月底前
    先後多次犯行，時間緊密，犯罪構成要件相同，顯係基於概
    括犯意為之，為連續犯，依修正前刑法第56條規定，以一罪
    論，並加重其刑。次按刑事法若干犯罪行為態樣，本質上原
    具有反覆、延續實行之特徵，立法時既予特別歸類，定為犯
    罪構成要件之行為要素，則行為人基於概括之犯意，在密切
    接近之一定時、地持續實行之複次行為，倘依社會通念，於
    客觀上認為符合一個反覆、延續性之行為觀念者，於刑法評
    價上，即應僅成立一罪。學理上所稱「集合犯」之職業性、
    營業性或收集性等具有重複特質之犯罪均屬之，例如經營、
    從事業務、收集、販賣、製造、散布等行為概念者是（最高
    法院95年度臺上字第1079號判決要旨參照）。亦即立法者針
    對特定刑罰規範之構成要件，已預設其本身係持續實行之複
    次行為，具備反覆、延續之行為特徵，故將之總括或擬制成
    一個構成要件之「集合犯」行為，因刑法評價上為構成要件
    之行為單數，應僅成立一罪。而有關行為人多次密接時地之
    犯罪，實務前均依修正前刑法第56條連續犯之規定論以一罪
    ，並加重其刑，惟因上開刑法第56條連續犯規定，業經修正
    刪除，並自95年7 月1 日施行，其中修正理由說明四並載明
    「至連續犯之規定廢除後，對於部分習慣犯，例如竊盜、吸
    毒等犯罪，是否會因適用數罪併罰而使刑罰過重產生不合理
    之現象一節，在實務運用上應可參考德、日等國之經驗，委
    由學界及實務以補充解釋之方式，發展接續犯之概念，對於
    合乎接續犯或包括的一罪之情形，認為構成單一之犯罪，以
    限縮數罪併罰之範圍，用以解決上述問題」等語，是本院認
    為被告自95年7 月間某日起至95年12月初某日止，多次轉讓
    毒品安非他命予乙○○之行為，係其基於反覆實行之犯意，
    在密切接近之一定時、地，持續實行之行為，應僅成立集合
    犯一罪。又查被告行為後，刑法業於94年2 月2 日修正公布
    ，95年7 月1 日起施行，本件被告行為後，刑法第47條從原
    規定：「受有期徒刑之執行完畢，或受無期徒刑或有期徒刑
    一部之執行而赦免後，5 年以內再犯有期徒刑以上之罪者，
    為累犯，加重本刑至二分之一」，經修正為：「受徒刑之執
    行完畢，或一部之執行而赦免後，5 年以內故意再犯有期徒
    刑以上之罪者，為累犯，加重本刑至二分之一。」是於5 年
    以內再故意犯有期徒刑以上之罪，不論依修正前之刑法第47
    條，或修正後之刑法第47條第1 項之規定，均構成累犯，對
    被告而言並無有利或不利之情形，自不生新舊法比較之問題
    ，應逕依修正後之刑法第47條第1 項規定，論以累犯（最高
    法院95年度台上字第5589號判決、95年度台上字7241號判決
    、95年第21次刑事庭會議決議）。查被告前曾於87年間，因
    竊盜案件，經臺灣臺北地方法院於88年12月9 日以88年易字
    第680 號判處有期徒刑1 年6 月，並於89年1 月13日確定；
    又於88年間，因妨害兵役案件，經臺灣基隆地方法院於88年
    7 月9 日以88年訴字第131 號判處有期徒刑6 月，並於88年
    8 月31日確定。嗣經合併定應執行有期徒刑2 年1 月，而於
    91年1 月31日縮刑期滿執行完畢，此有臺灣高等法院被告前
    案紀錄表1 件在卷可稽，其於上開徒刑執行完畢後5 年之內
    ，故意再犯本件有期徒刑以上之罪，為累犯，應依刑法第47
    條第1 項之規定加重其刑，就其自94年12月間某日起至95年
    6 月某日止之轉讓禁藥罪部分遞加之。末按數罪併罰，有二
    裁判以上者，依刑法第51條規定，定其應執行刑，同法第53
    條定有明文。而依刑法第51條定應執行刑時，裁判確定前犯
    數罪，其中一罪在新法施行前者，亦應為新舊法比較（最高
    法院95年5 月23日第8 次刑事庭會議決議同此見解）。經查
    ，本件被告上開94年12月間某日起至95年6 月間某日止之犯
    行係於95年7 月1 日刑法修正公布施行前，依修正前刑法第
    51 條 第5 款規定：「宣告多數有期徒刑者，於各刑中之最
    長期以上，各刑合併之刑期以下，定其刑期。但不得逾20年
    。」；修正後刑法第51條第5 款則規定：「宣告多數有期徒
    刑者，於各刑中之最長期以上，各刑合併之刑期以下，定其
    刑期。但不得逾30年。」，經新舊法比較結果，修正後刑法
    並非較有利於行為人，依刑法第2 條第1 項前段之規定，仍
    應依修正前刑法第51條第5 款規定，定其應執行之刑。故被
    告所犯上開94年12月間某日起至95年6 月止、95年7 月起至
    95年12月止之二罪間，犯意各別，行為互殊，應予分論併罰
    。爰審酌被告應知毒品對國民健康危害甚鉅，竟仍多次轉讓
    禁藥安非他命予他人，期間長達一年，惡性非輕，惟念其於
    犯罪後坦承犯行，態度良好等一切情狀，量處如主文所示之
    刑，並定其應執行之刑。又中華民國九十六年罪犯減刑條例
    雖經立法院制定，並經總統於96年7 月4 日公布，自96年7
    月16 日 起生效，惟本件被告係本院於前開減刑條例施行前
    通緝，且係經緝獲到案而非自動歸案，依前開減刑條例第5
    條規定，尚無該減刑條例之適用。至扣案之物品均與本件犯
    罪無涉，爰不予宣告沒收，併此敘明。
據上論斷，應依刑事訴訟法第273 條之1 第1 項、第299 條第1
項前段，修正前藥事法第83條第1 項，刑法第2 條第1 項前段、
第11條前段、第47條第1 項、修正前刑法第56條、第51條第5 款
，判決如主文。
本案經檢察官張誌洋到庭執行職務。
中　　華　　民　　國　　96　　年　　8　　月　　 9　　 日
                  刑事第五庭    法　官  李麗珠
上列正本證明與原本無異。
如不服本判決，應於送達後十日內敘明上訴理由，向本院提出上
訴狀
                                書記官  林政良
中　　華　　民　　國　　96　　年　　8 　　月　　9 　　日
附錄本案論罪科刑法條全文：
修正前藥事法第83條第1項：
明知為禁藥或偽藥，而販賣、供應、調劑、運送、寄藏、牙保、
轉讓或意圖販賣而陳列者，處七年以下有期徒刑，得併科新臺幣
五百萬元以下罰金。
